最高法院刑事判決　　　　　　九十六年度台上字第四一三０號
上　訴　人　甲○○
上列上訴人因偽造有價證券案件，不服台灣高等法院台中分院中
華民國九十五年六月一日第二審更審判決（九十四年度上更(一)字
第三七八號，起訴案號：台灣台中地方法院檢察署八十八年度偵
字第二三一七六號、八十九年度偵字第七七三號），提起上訴，
本院判決如下：
    主  文
原判決撤銷，發回台灣高等法院台中分院。
    理  由
本件原判決認定上訴人甲○○有原判決事實欄所載犯行，因而撤
銷第一審之科刑判決，改判依想像競合犯及牽連犯關係從一重仍
論處上訴人共同連續意圖供行使之用，而偽造有價證券罪刑。固
非無見。
惟查：(一)事實審法院依職權調查所得之證據，如其內容或對同一
待證事實之價值不相一致時，自應依論理及經驗法則加以取捨，
形成心證，於判決書之理由欄內詳予說明，以憑認定事實；否則
，如就此等證據未加取捨，全部採為認定犯罪事實之依據，而未
說明理由，即有證據上理由矛盾及理由不備之違法。又審理事實
之法院，對於案內與認定事實、適用法律、罪名成立與否或於公
平正義之維護或對被告之利益有重大關係之一切證據，除認為不
必要者外，均應詳為調查，然後基於調查所得之心證以為判斷之
基礎；茍與認定事實、適用法律有重要關係，或於公平正義之維
護或對被告之利益，有重大關係之事項，在客觀上認為應行調查
之證據，又非不易調查或不能調查，而未依法加以調查，或證據
雖已調查而其內容尚未明瞭者，即與未經調查無異，如遽行判決
，即屬刑事訴訟法第三百七十九條第十款所稱之當然違背法令。
本件原判決於理由一之引述證人羅國祥於第一審之證詞：「我
總共賣了一百多萬元的行動電話給甲○○，御鴻是當場簽發支票
，甲○○若在則是甲○○處理，若甲○○不在則是黃江宜處理，
支票都是事先開好的。我沒有看過甲○○當場寫過支票。」就其
所收受之支票是否當場簽發一節，前後顯有矛盾。乃原審未再詳
予調查釐清，根究明白，將該證明前後矛盾之陳述，全部採為不
利上訴人之憑據，顯有違誤。(二)證據之證明力，固屬於法院判斷
之自由，但不得違背經驗法則，如證據之本身依照吾人日常生活
經驗所得之定則觀察，尚非無疑竇時，則遽難採為判決之基礎。
原判決於理由一之說明：「被告（按即上訴人）雖又辯稱其不
知道該王萬成國民身分證影本上為何貼有其照片云云，但該國民
身分證上所貼之照片為二吋半身照片，與生活照片不同，非他人
所可任意取得者。且一般人使用二吋半身照片多有特定目的，或
為申辦證件或通行證等，該變造之王萬成身分證影本上所貼之照
片既為被告之二吋半身照片，顯見係其提供照片供該冒稱『黃江
宜』之人變造該王萬成身分證，並提出行使者。」等語。然上訴
人辯稱其僅係在御鴻企業有限公司任職，受僱於冒稱「黃江宜」
之人；另證人楊雪慧於第一審證稱：「我們家全家的行動電話均
是向被告買的，那時那家店（指御鴻企業有限公司）是有一個自
稱黃先生的人，瘦瘦的，是被告的老闆。」等語（見第一審卷第
七五頁）。如果無訛，一般人於受僱之初，應僱主要求交付二吋
半身照片以作成人事資料，似屬常態。原判決執此而為上訴人不
利之認定，難謂與證據法則無違。上訴意旨執以指摘原判決不當
，非無理由，應認原判決仍有撤銷發回更審之原因。又原判決不
另諭知無罪部分，基於審判不可分原則，併予發回。
據上論結，應依刑事訴訟法第三百九十七條、第四百零一條，判
決如主文。
中　　華　　民　　國　九十六　年　　七　　月　二十七　日
                      最高法院刑事第九庭
                          審判長法官  洪　清　江
                                法官  石　木　欽
                                法官  李　伯　道
                                法官  林　勤　純
                                法官  陳　晴　教
      本件正本證明與原本無異
                                      書  記  官
中　　華　　民　　國　九十六　年　　八　　月　　六　　日
                                                      Ｋ
